【裁判字號】    95,交聲,1239
【裁判日期】    950731
【裁判案由】    交管條例聲異
【裁判全文】
臺灣板橋地方法院交通事件裁定        95年度交聲字第1239號
原處分機關  交通部公路總局臺北區監理所板橋監理站
異  議  人
即受處分人  甲○○
上列異議人因違反道路交通管理處罰條例事件，對於交通部公路
總局臺北區監理所板橋監理站中華民國95年6 月30日所為之處分
（原處分案號：板監裁字第裁41-AA0000000號），聲明異議，本
院裁定如下：
    主  文
異議駁回。
    理  由
一、原處分意旨略以：異議人即受處分人甲○○於民國95年5 月
    9 日7 時51分許，騎乘車號BEU-980 號重型機車，行經臺北
    市公館圓環時，行駛於禁行機車之快車道，而有「機器腳踏
    車不在規定車道行駛」之違規行為，經臺北市政府警察局警
    員檢附採證照片，於95年5 月22日填製臺北市政府警察局北
    市警交大字第AA0000000 號舉發違反道路交通管理事件通知
    單（下稱舉發通知單）逕行舉發，並經原處分機關於95年6
    月30日以板監裁字第裁41-AA0000000號違反道路交通管理事
    件裁決書，依裁處時之道路交通管理處罰條例第45條第13款
    規定（贅載第1 項），裁處罰鍰新臺幣600 元，並依同條例
    第63條第第1 項規定，記違規點數共1 點。
二、異議意旨略以：當時為尖峰時間，路口待轉區所出發之車流
    量大，無法導入慢車道，況禁行機車違規有多輛，不可只罰
    伊一人，並不公平，為此聲明異議，請求撤銷原處分云云。
三、按道路交通管理處罰條例所規定之罰鍰、記點之裁罰，依94
    年2 月5 日公布，自95年2 月5 日施行之政罰法第1 條、第
    2 條第4 款之規定，係屬行政罰，而非刑罰。次按行政罰法
    第1 條、第5 條分別規定：「違反行政法上義務而受罰鍰、
    沒入或其他種類行政罰之處罰時，適用本法。但其他法律有
    特別規定者，從其規定」、「行為後法律或自治條例有變更
    者，適用行政機關最初裁處時之法律或自治條例。但裁處前
    之法律或自治條例有利於受處罰者，適用最有利於受處罰者
    之規定」，而道路交通管理處罰條例本身並未設有法律變更
    比較之規定，依該條例所屬之行政罰之性質，自應適用前開
    行政罰法第5 條有關法律變更比較之規定，而該條所規定之
    新舊法比較，係以行為時及行政機關最初裁處時之法律有變
    更為前提。查本件異議人違規之行為時係「95年5 月6 日」
    ，而原處分機關之裁處時為「95年6 月30日」，參以道路交
    通管理處罰條例第45條、第63條係於94年12月28日修正公布
    ，自「95年7 月1 日」施行，可知異議人上開違規行為時及
    原處分機關裁處時，均係於新法施行前所為，是以，本件自
    無比較新舊法之問題，而應適用原處分機關裁處時之法律即
    95年7 月1 日修正前之道路交通管理處罰條例論處，合先敘
    明。
四、按道路交通管理處罰條例所稱之汽車，包括機器腳踏車，該
    條例第3 條第8 款定有明文。次按汽車駕駛人，爭道行駛有
    機器腳踏車，不在規定車道行駛者，處新臺幣600 元以上1,
    800 元以下罰鍰，並記違規點數1 點，修正前同條例第45條
    第13款、第63條第1 項第1 款分別定有明文。
五、經查：異議人於95年5 月9 日7 時51分許，騎乘車號BEU-98
    0 號重型機車，行經臺北市公館圓環時，行駛於禁行機車之
    快車道，而有「機器腳踏車不在規定車道行駛」之行為，業
    據異議人於聲明異議狀中供明屬實，復有當場舉發之照片1
    幀及前開舉發通知單1 紙附卷可稽，足認異議人當時所騎之
    機車，確有行駛於「禁行機車」之快車道上無誤。異議人雖
    辯以當時車流量大，無法駛入慢車道云云，惟系爭路段既有
    分設快車道及慢車道，此有舉發照片1 幀佐卷可參，則行駛
    於該路段之駕駛人自應遵行，況當時如有異議人所稱車流多
    之情形，機車駕駛人為保護己身安全及維護行車秩序，更應
    行駛於慢車道，而非捨此違規行駛於快車道，與汽車共同爭
    道行駛，是異議人此項所辯，顯無可採。再異議人辯稱違規
    車輛甚多，僅舉發伊，甚不公平云云，然異議人違規事實明
    確，自應依法受罰，此與他人有無違規行為無涉，自不能因
    他人因素而免予處罰，是異議人上開所辯，同無可採。
六、綜上所述，本件異議人確有於前述時、地，爭道行駛而有不
    在規定車道行駛之違規事證明確。從而，原處分機關依據裁
    處時之道路交通管理處罰條例第45條第13款規定（贅載第1
    項），裁處罰鍰新臺幣600 元，並依同條例第63條第1 項規
    定，記違規點數共1 點，於法核無不合，其認事用法並無違
    誤，裁罰亦無不當，本件異議為無理由，應予駁回。
據上論斷，應依道路交通管理處罰條例第87條第2 項，道路交通
案件處理辦法第19條，裁定如主文。
中    華    民    國    95    年    7     月    31    日
                  交通法庭    法  官  鄧雅心
以上正本證明與原本無異。
如不服本裁定，應於送達後5 日內，向本院提出抗告狀。
                              書記官  王小芬
中    華    民    國    95    年    7     月    31    日


司法院資訊處製作；財團法人民間司法改革基金會備份。
